【裁判字號】    98,上重訴,25
【裁判日期】    981224
【裁判案由】    違反毒品危害防制條例等
【裁判全文】
臺灣高等法院高雄分院刑事判決        98年度上重訴字第25號
上  訴  人
即  被  告   甲○○
        （原名林家靜）
                     （現於臺灣高雄看守所羈押中）
選任辯護人  施旭錦    律師
上列上訴人因違反毒品危害防制條例等案件，不服臺灣高雄地方
法院98年度重訴字第38號中華民國98年9 月30日第一審判決（起
訴案號：臺灣高雄地方法院檢察署98年度偵字第18439 號），提
起上訴，本院判決如下：
    主  文
原判決撤銷。
甲○○共同運輸第一級毒品，累犯，處有期徒刑拾陸年拾月，褫
奪公權捌年，扣案如附表編號一所示之海洛因（不含包裝袋），
沒收銷燬之；如附表編號一所示之海洛因之外包裝袋、二、三、
五、六所示之物，均沒收之。
    事  實
一、甲○○（綽號「小胖」，原名林家靜，於民國96年7 月16日
    改名）前於民國86年間，因違反麻醉藥品管理條例案件，經
    本院以86年度上訴字第1396號判決有期徒刑1 年2 月確定、
    又因施用安非他命案件，經臺灣高等法院臺南分院87年度上
    訴字第749 號判決有期徒刑5 年、最高法院87年度臺上字第
    3550號判決上訴駁回確定，2 罪合併執行，於86年12月1 日
    入監服刑，90年1 月16日縮短刑期假釋出監，並付保護管束
    ，而於92年9 月25日縮刑期滿，且假釋未經撤銷而以執行完
    畢論。詎猶不知悛悔，與鄭丁槐（本院另案審理中）、真實
    姓名年籍不詳綽號「偉仔」之成年男子（在台暗中指揮調度
    、收取、處置私運毒品來台之人），及在越南當地負責接應
    聯絡、真實姓名年籍亦不詳之臺灣籍成年男子（下稱B 男）
    ，均明知海洛因係毒品危害防制條例第2 條第2 項第1 款所
    定之第一級毒品，不得任意持有、運輸，且為行政院依據懲
    治走私條例第2 條第3 項（原判決誤載為「第4 項」）授權
    公告之管制進出口物品，不得私運進口，竟共同基於運輸第
    一級毒品海洛因及私運管制物品進口至臺灣地區之犯意聯絡
    ，由鄭丁槐出面邀集甲○○等人，共謀以吸收越南籍在臺女
    子挾帶走私入境之方式，自越南運輸、走私第一級毒品海洛
    因來臺。謀議既定，鄭丁槐遂於97年4 月15日某時許，先透
    過不知情之年籍姓名不詳、擔任高雄市○○區○○路「果子
    狸水果店」店長、綽號「阿祥」之成年男子，約同代號A 之
    越南籍成年女子（下稱A 女，另案審理中）在高雄市○○路
    某85度Ｃ咖啡店介紹與鄭丁槐見面認識後，鄭丁槐便向A 女
    表示可請其藉返回越南探親之便，從越南攜帶海洛因來臺，
    攜帶1 兩海洛因之代價為新臺幣（以下未註明幣別者亦同）
    1 萬元，如攜帶15兩即可得到15萬元之報酬，並告知A 女其
    所使用之行動電話門號為0000000000號，使之得以與其作為
    聯絡之用。A 女聽聞考慮後，無意與鄭丁槐等人共同走私、
    運輸毒品，而未萌生私運毒品之犯意，乃轉而報警處理，並
    為配合警方及檢察官辦案，佯向鄭丁槐應允其事。另鄭丁槐
    因在上開85度C 咖啡店與A 女見面時，經A 女介紹認識另一
    位真實姓名年籍不詳綽號「雪阮」之越南籍成年女子，鄭丁
    槐復於該次見面後之不詳時日，同以上開報酬條件吸收「雪
    阮」作為自越南挾帶海洛因來臺之成員。迨計畫赴越南運毒
    前夕某晚，甲○○、鄭丁槐、「偉仔」、B 男及「雪阮」等
    人，共承前開運毒及走私之犯意聯絡，由鄭丁槐出面邀集甲
    ○○、並無犯意係佯與配合之A 女、「雪阮」及不知情之方
    仁瑞（已另案判決無罪確定）等人在高雄市○○路與大中路
    附近之可利亞火鍋店餐敘，席間鄭丁槐再次提及運毒事宜，
    決意委由甲○○、A 女及「雪阮」3 人一同自越南挾帶海洛
    因回臺，男性即甲○○帶10兩、女性即A 女及「雪阮」各帶
    15兩，並允以前揭計價方式予以報酬，A 女再次偽為同意後
    ，甲○○即另自行前往越南準備。A 女隨後即依計畫於97年
    4 月24日搭機回越南訪友，並與甲○○取得聯繫，約定於97
    年5 月6 日下午2 時30分許，先由在越南負責接應之B 男自
    越南不詳某處，運送附表編號一所示之海洛因3 大包（合計
    淨重580.94公克，純度71.15%，純質淨重413.34公克，空包
    裝總重13.34 公克）及疑似毒品之不詳塊狀物品2 份（無證
    據證明係海洛因），並購置三件內褲（女用2 件、男用1 件
    ）攜至胡志明市第5 郡第9 坊阮維楊街97Ａ「碧玉旅店」20
    7 號房交付甲○○後，甲○○遂將該等物品以其所有自備之
    黑色膠帶分別貼附於內褲底層後，由A 女穿著貼附附表編號
    一所示海洛因之內褲、「雪阮」及甲○○穿著各貼附不詳塊
    狀物品1 份之內褲，準備前往機場搭機回臺，A 女並伺機聯
    絡臺灣警方確實入境回臺日期。甲○○與A 女及「雪阮」分
    別穿妥貼附有該欲私運回台海洛因毒品及不詳物品之內褲後
    ，3 人即自該飯店房間下樓，共乘一部計程車前往機場搭機
    ，B 男則自行開車在後尾隨。惟A 女到達機場通關臨上飛機
    時，突然接到甲○○以電話聯絡向其表示「雪阮」臨陣退縮
    不上機，故甲○○稱要與「雪阮」留下等語，而令A 女獨自
    1 人以前揭方式挾帶前揭海洛因，自越南搭乘當日下午6 時
    越南航空VN 926班機返臺，預計當晚9 時50分許到達臺灣，
    而將前揭海洛因運輸進入臺灣之國際高雄機場（下稱小港機
    場）。「雪阮」將挾帶不明物品之內褲脫還給甲○○後，則
    逕自購買機票搭機返台，惟隨即行蹤不明。嗣於97年5 月6
    日當晚10時15分許，A 女入境檢查時即為埋伏機場海關人員
    當場攔檢查獲，並扣得其所穿著貼於內褲如附表編號一所示
    之海洛因3 大包及甲○○所交付用以貼附該毒品而穿著之如
    附表編號五所示女用內褲1 件、附表編號一所示之膠帶1 條
    。另因警方已接獲A 女通報，乃先於同日晚上10時10分許，
    在小港機場國際線出口對面停車場內，查獲駕車前來等候準
    備接應甲○○、A 女及「雪阮」之鄭丁槐，且在其所駕駛之
    車號ZE-7100 號自用小客車內扣得其所有如附表編號二所示
    作為聯絡運毒事宜使用之門號0000000000號行動電話1 具，
    及如附表編號三所示欲作為支付A 女、「雪阮」運毒報酬所
    用之現金，而查悉上情。再分別由A 女及鄭丁槐之指認，而
    循線查獲甲○○，並幾經傳訊未到，迄於98年7 月2 日傳訊
    到庭後，經檢察官聲請羈押獲准。
二、案經臺灣高雄地方法院檢察署檢察官自動檢舉偵查起訴。
    理  由
壹、程序部分：
一、關於被告及辯護人所爭執之證人鄭丁槐、Ａ女於警詢中之陳
    述其證據能力部分：
  (一)按被告以外之人於審判外之言詞或書面陳述，除法律有規定
    者外，不得作為證據；被告以外之人於檢察事務官、司法警
    察官或司法警察調查中所為之陳述，與審判中不符時，其先
    前之陳述具有較可信之特別情況，且為證明犯罪事實存否所
    必要者，得為證據，刑事訴訟法第159 條第1 項、第159 條
    之2 分別定有明文。又按刑事訴訟法第159 條之2 所定之傳
    聞例外，即英美法所稱之「自己矛盾之供述」，必符合被告
    以外之人於檢察事務官、司法警察官、司法警察調查中所為
    之陳述，「與審判中不符」，且其先前之陳述，具備「可信
    性」及「必要性」二要件，始例外得適用上開規定，認其先
    前所為之陳述，為有證據能力。此所謂「與審判中不符」，
    應就前後階段之陳述進行整體判斷，以決定其間是否具有實
    質性差異，惟無須針對全部陳述作比較，陳述之一部分有不
    符，亦屬之。故該陳述之主要待證事實部分，自身前後之供
    述有所不符，導致應為相異之認定時，此並包括先前之陳述
    詳盡，於後簡略，甚至改稱忘記、不知道或有正當理由而拒
    絕陳述（如經許可之拒絕證言）等實質內容已有不符者在內
    。所謂「可信性」要件，則指其陳述與審判中之陳述為比較
    ，就陳述時之外部狀況予以觀察，先前之陳述係在有其可信
    為真實之特別情況下所為者而言。例如先前之陳述係出於自
    然之發言，審判階段則受到外力干擾，或供述者因自身情事
    之變化（如妨害風化案件，被害人已結婚，為婚姻故乃隱瞞
    先前事實）等情形屬之，與一般供述證據應具備之任意性要
    件有別。至所謂「必要性」要件，乃指就具體個案案情及相
    關證據予以判斷，其主要待證事實之存在或不存在，已無從
    再從同一供述者取得與先前相同之陳述內容，縱以其他證據
    替代，亦無由達到同一目的之情形（最高法院96年度臺上字
    第4365號判決意旨參照）。此外，尚應觀察斟酌證人前後陳
    述當時之身心狀況、客觀上之環境或條件等附隨外部情況（
    最高法院96年度台上字第7371號判決參考），及其陳述是否
    出於自由意志之真意等情綜合觀察之（同院96年度台上字第
    7299號、97年度台上字第513號判決參考）。
  (二)茲查證人鄭丁槐、秘密證人A 女前於警詢時，就被告所擔負
    運毒工作之分配、時間、地點、前置謀議、過程等細節性事
    項均詳細陳述，惟於原審審理時已無法就此部分細節性事項
    再同為陳述詳盡，故已無從再取得相同之供述內容，而此部
    分細節性之陳述均事關被告有無運毒犯行之必要部分，及或
    其係正犯、幫助犯判斷之重要性事項，且無其他證據證明鄭
    丁槐、秘密證人A 女之警詢筆錄有不宜作為證據之瑕疵，而
    當時亦無來自被告同庭在場之壓力而出於虛偽不實之證述情
    形，或事後串謀而故為迴護被告之機會。蓋其等於警詢時均
    係主動供出渠等關於本件運毒之始末情形，且係在被告未在
    場之情形下，所為之陳述，當係出於自然性、自主性之發言
    ，不具計畫性或動機性之客觀陳述，相較其於原審審判時所
    為之陳述，係在被告面前為之，依此外部情況，其於原審審
    理時所為之陳述，衡情較易受不當外力干擾，內在之壓力及
    事後串謀之可能性。此觀之渠等於原審所為之證述內容，就
    本件如何謀議運毒、分工細節、聯絡過程、毒品種類等至關
    運毒犯行之重核心部分，已多所避重就輕或稱不清楚、不知
    道等語，可見一斑；且其於警詢之陳述，並非警詢人員出於
    不正方法所取得，是其等應無惡意誣指被告之可能，亦難認
    有何不法動機、目的，堪信上開於警詢陳述係出於自由意志
    之真意所為。是其在警詢陳述時之各種外部情況觀之，虛偽
    陳述之危險性甚低，揆諸上開說明，該二人於警詢中所為之
    陳述，客觀上應具有較可信之特別情況，且亦為證明本件被
    告是否運輸第一級毒品之犯罪事實存否所必要，自具有特別
    可信之情況。此外，渠等證人上開警詢中之陳述，亦難以其
    他供述證據代替，自屬為證明被告犯罪事實存否所不可欠缺
    之證據，是依刑事訴訟法第159 條之2 規定，應認該二位證
    人於警詢中之陳述，均有證據能力。
二、被告以外之人於審判外之陳述，雖不符前四條之規定，而經
    當事人於審判程序同意作為證據，法院審酌該言詞陳述或書
    面陳述作成時之情況，認為適當者，亦得為證據，刑事訴訟
    法第159 條之5 第1 項定有明文。查本件判決認定事實所引
    用之卷內其餘卷證資料，除原已符同法第159 條之1 至第15
    9 條之4 規定、及法律另有規定等傳聞法則例外規定，而得
    作為證據外，並無證據證明係公務員違背法定程序所取得，
    而檢察官、被告及辯護人於本院行準備程序時，均同意該等
    證據資料作為證據，且本院審酌前揭陳述作成時之情況，並
    無違法取證之瑕疵，亦無證明力過低之情形，是認以之作為
    證據為適當，則本件有關被告以外之人於審判外之言詞或書
    面陳述等供述證據，依前揭法條意旨，自均得為證據。
貳、實體部分：
一、訊據被告甲○○固供承有於前開時地與另案被告鄭丁槐、A
    女及「雪阮」先在台灣共同商議自越南私運毒品來台之事，
    嗣即分別搭機前往越南與在當地之台籍男子接洽後，取得私
    運毒品交與A 女運輸回台等事實，惟矢口否認有何共同運輸
    、走私第一級毒品海洛因犯行，辯稱：其知悉要運輸毒品，
    但不知前揭毒品種類係海洛因，伊只是要幫鄭丁槐帶毒品回
    台，而且在機場已臨時中止犯意，未將其身上所挾帶之毒品
    運輸至臺灣云云。辯護人亦為被告辯護略以：被告就A 女運
    輸毒品來台之既遂行為並不負共同正犯罪責，且被告在到達
    越南機場時即已決意不運，應認尚未著手運輸行為，僅屬運
    輸之預備犯而尚不成立犯罪；又縱認被告已開始運輸行為，
    惟已因己意而中止運輸行為，應按刑法第27條中止犯規定減
    免其刑云云。經查：
  (一)上揭事實業據證人A 女初於97年5 月6 日晚上10時45分搭機
    自越南返台入境高雄小港國際機場，遭關稅局查獲詢問時證
    述：「扣留物記載『疑似海洛因毛重617 公克』內容，我承
    認。這不是我的，是我在越南碧玉飯店向一名年約50歲之男
    子取得，託我帶來。沒有同行者。我來台後再以0000000000
    聯絡。有約定報酬，1 兩1 萬元，共15兩，合計15萬元。」
    等語（見調卷之警卷影本第25-27 頁），而翌日再於警詢時
    亦證述：「警方於97年5 月6 日晚上10時30分在國際小港機
    場我身上內褲查獲海洛因毛重698 公克、行動電話00000000
    00號。毒品這是鄭丁槐所有，是他請我從越南帶回國，行動
    電話是本人所有。」、「鄭丁槐於97年4 月15日左右經『水
    果狸水果店』店長介紹認識，約在天祥路85度C 咖啡店，他
    詢問我是否願意幫挾帶海洛因回台販賣，每挾帶一兩就有1
    萬元之酬勞，女孩子可以挾帶15兩，就可以獲15萬元酬勞，
    而且回越南之機票、食宿都由他們負責。」、「97年4 月24
    日我依鄭丁槐指示搭乘越南航空班機前往越南，住進『和平
    飯店』，29日依他們指示到胡志明市碧玉旅店和鄭丁槐手下
    『小胖』接洽與會合，之後住進『碧玉飯店』，30日我再回
    到越南塔省高領市，5 月5 日我再到越南胡志明市『碧玉旅
    店』和小胖會合。」、「5 月6 日14時30分許，『小胖』將
    海洛因以黑色膠帶貼在內褲上要我和另一位越南女子穿上，
    他自己也穿上挾帶海洛因的內褲，我們女生挾帶15兩，小胖
    挾帶10兩，過程小胖告訴我這次共有四組人，共12人要挾帶
    海洛因闖關回台灣，但我上飛機前突然接到『小胖』電話說
    不上飛機了要我自己回台灣，我到小港機場就被查獲。」、
    「我這是第一次走私毒品。鄭丁槐的電話是0000000000，方
    仁瑞我不認識，沒有電話。小胖的電話是0000000000（越南
    電話）」等語綦詳（見警卷第17-20 頁）；嗣於經警在高雄
    小港國際機場查獲後，移送檢察官於97年5 月7 日偵查中亦
    證稱：「我昨晚搭飛機從胡志明市到台灣。毒品是一個大哥
    的手下派到越南，在昨天下午2 點30分越南時間，胡志明市
    我們住的飯店交給我。幫他帶毒品一兩給我1 萬元，這次我
    帶15兩，還沒拿到錢。昨天在機場外被逮捕的鄭丁槐就是大
    哥。我回去胡志明市再回來的機票錢是大哥交給我，是大哥
    4 月15日在高雄要我帶毒品回來的。在可利亞吃飯時看過方
    仁瑞。當時還有大哥、小胖、大哥的女友。小胖是大哥的手
    下，幫我裝毒品的人。」等語明確（見偵二卷影本第9-11頁
    ），並於另次偵查中再證述指稱：「（檢察官提示甲○○即
    『小胖』照片）就是小胖。回台沒和小胖聯絡，他比我晚三
    天去越南，我們坐同一家航空公司，我是4 月24日回越南，
    他是4 月27日去越南。」（見上開偵二卷第35-36 頁），及
    「於97年5 月6 日14時30分小胖將毒品海洛因15兩及內褲交
    由我穿著，是屬實。我和小胖見過面約三次。經我指認，警
    方提供之照片編號1 就是小胖。我確定甲○○就是小胖。」
    （見偵一卷第10-11 頁），嗣於本院另案審理共犯鄭丁槐時
    更予就整個運毒過程、接洽情節及參與人員證述說明：「我
    來台灣結婚的。我認識鄭丁槐的第一天我就去報案過，說他
    想要請我去帶毒品，我是去鼓山分局報案的，我還跟地檢署
    的檢察官說過，我們都有配合。我認識鄭丁槐是在自由路的
    果子狸水果店的店長介紹認識。店長很坦白的說是要帶毒品
    ，有叫我幫鄭丁槐帶。我是自己訂機票，鄭丁槐給我錢買機
    票、零用錢回越南住飯店。第一次談毒品時有果子狸水果店
    店長、鄭丁槐、小胖、還有一位越南小姐『雪阮』，一起在
    85 度C談，方仁瑞不在場。雪阮是我朋友。雪阮是臨時來的
    ，後來她就自己和鄭丁槐聯絡，自己去玩，沒管到我。談到
    運毒的時候，雪阮有聽到，有同意一起運毒。我認識方仁瑞
    是在可利亞聚會認識的。當時講到毒品，我有一點緊張，我
    就說：『好了，不要講了』。隔天我要回越南幫鄭丁槐帶毒
    品，所以鄭丁槐順便拿2 萬元給我買機票，所以晚上在可利
    亞吃晚餐。在車上談毒品的事比在吃飯時多，是談運毒的事
    。車上有鄭丁槐、雪阮、我三人。」、「（問：當時是在『
    可利亞』及『85度C 』談毒品時，小胖是主要的？還是鄭丁
    槐是主要的？）鄭丁槐是主要的。小胖也是一起談，他們是
    二個一起講的，小胖跟我說不要怕，因為他已經幹很多次了
    ，他很多經驗了。我指認過小胖。我沒認錯，因為他的人我
    有照相片進我的手機裡面，資料在警察那邊了。我在越南時
    ，是小胖拿毒品給我。是小胖叫我跟雪阮二人一起帶回台灣
    。他們二人沒和我上同班飛機，是因為我們各人訂各人的機
    票。」、「雪阮跟我一起走，她有跟我一起坐同班機，但她
    沒帶毒品。她脫下來交給小胖。雪阮在機場有把毒品脫下來
    交給小胖。我有看到。我會敢帶，是因為到機場那邊，行李
    已經進去的，小胖身上有很多毒品，那時行李箱裡面都是毒
    品，小胖那一天明明有跟我說這班飛機飛回台灣，很多人帶
    毒品，因為我知道這一團很大，雪阮就不敢帶了，脫下來了
    。我當時資料已經準備過關，已經來不及了，然後那時候我
    也不能給誰，我就進去過關。小胖就講說他機票訂晚了，沒
    有位置了。我想小胖是故意給我帶的，因為我們在台灣已經
    講好陪我一起走。我回越南不是和小胖一起同機，都分開走
    ，約定在越南的飯店見面，就是碧玉飯店。我是在飯店照小
    胖的（按係以手機照相）。毒品沒有一起照到。我回台灣就
    已經講好怎麼交毒品。鄭丁槐會開車接我們。警察會在我過
    關時抓我，不是在我送給鄭丁槐時抓，是因為那個時候我有
    打電話給警察說因為很亂，等我出關再抓會太危險。我準備
    上飛機時，有打電話給鼓山分局的警察，我都叫他吳大哥（
    0000000000），我跟他講這團回去的很大團，小胖跟我說這
    班飛機很多人帶毒品，他們怕說我比較危險，所以他們就在
    過關時抓人。」等情明確（見本院另案97年度上重訴第24號
    影卷第155-163 頁），復於原審審理時亦就鄭丁槐及本件被
    告甲○○如何與之商議自越南攜帶毒品私運來台，而其佯與
    配合並通報警方以利查緝等情節結證指述：「我在97 年5月
    6 日晚上搭乘越南航空抵小港機場被查獲身上帶毒品。是鄭
    丁槐、還有不知姓名之人叫我去帶毒品回台，我都叫他大哥
    。在臺灣還沒去越南之前，第一次是鄭丁槐，第二次是鄭丁
    槐與小胖叫我去越南帶毒品。東西他們都包裝好了，我只知
    道是毒品，包好在內褲叫我穿上。是在越南的飯店交給我，
    我不知道名字。交給我之前是包好的。交給我現場沒有打開
    ，他們也沒有打開給我看。小胖是被告。（問：97年5 月6
    日你在機場被告有無陪同妳去？）答：他答應我跟我一起回
    來，結果到機場他沒有跟我回來，但是有一起到機場。機場
    小胖有說我們不要帶，不要勉強，但是我已經帶在身上。97
    年4 月15日我在高雄果子狸水果店那時鄭丁槐第一次跟我說
    要帶毒品，是水果店店長介紹我認識的，還不認識鄭丁槐時
    ，店長就跟我說毒品的事情。我要回越南帶毒品之前，有去
    報警。報警後還會帶毒品，是因我已經答應了。報警當時有
    製作筆錄。（問：警察製作筆錄是否有叫你照時間去帶回毒
    品？）是我自己控制時間跟警察配合。」、「我沒有真正想
    幫鄭丁槐運輸毒品，他來跟我談第二天我馬上去報警，我聽
    說他們都利用越南新娘運毒，我為了我的國家，我不知道毒
    品是何東西，但是我聽廣告知道那是不好的東西，我假裝答
    應，第二天就報警，才跟警察配合還是到越南運輸毒品。」
    、「（問：運輸毒品剛開始是鄭丁槐一個人跟你談？）我在
    水果店上班，店長跟我談有無朋友缺錢，有無要借錢，我說
    沒有，我說我有缺錢，但是我是開玩笑，結果他就說運毒的
    事，我說好，第二天到天祥路85度C 談運毒的事，第一天只
    有店長跟我講到運毒的事，第二天約好在85度C ，就有鄭丁
    槐、小胖跟我、雪阮、店長談運毒的事，當時雪阮不知運毒
    的事。」、「（問：你到越南運毒之前，和鄭丁槐見過兩次
    面？）見了很多次，最後一次我要去越南時，我還有跟鄭丁
    槐吃火鍋，另還有雪阮、方仁瑞，雪阮當時已經知道，我回
    到越南，小胖過了三天才到越南，東西是小胖交給我的，我
    後來回來，小胖說要跟我一起回來，結果到機場，他說不回
    來，我不知道原因。我回越南前，鄭丁槐說我回來那天要來
    接我。（問：你在越南攜帶毒品回來，不是鄭丁槐交代小胖
    交付給你，是小胖知道這件事情，包裝好毒品交付給你？）
    我不知道，那是他們之間的事。雪阮後來有回來，他跟我一
    起回來，但是他沒有帶毒品，回台後他就不見了，他婆婆說
    他離家出走很久了。」、「（問：在越南機場小胖有無說他
    為何不回來？）答：前天晚上有說要一起回來，我們約中午
    ，他又跟我說他比較晚訂但不確定有無機位，我就說我不管
    ，你跟我一起回去，為何你現在放我一個人我會害怕，他說
    不知有無位置但是還是跟我一起去機場，等我入關時，他才
    走。到入關之前他沒有說為何不搭機，只說第二天訂到位置
    再回台。也沒有跟我說他不回來。」等語詳盡（見原審卷第
    55-60 頁）。再互核證人鄭丁槐於97年5 月7 日在高雄小港
    國際機場經警查獲時所證稱：「我於97年5 月6 日晚上10時
    10分到小港機場國際出口對面停車場內，被警查獲。當時我
    駕駛ZE-7100 ，銀色休旅車，警方在我車內查獲到新台幣15
    萬元、美金5 千元，行動電話3 具（0000000000、00000000
    00、0000000000）。我到小港機場是要接一搭乘18時越南航
    空於21時50分到達高雄小港機場之女子，她身上挾帶海洛因
    要交給我。車上查獲15萬是我本人所有要給該越南女子酬勞
    。我與該越南女子於97年4 月中旬在左營區○○路『水果狸
    水果店』店長介紹，約在天祥路85度C 咖啡店認識，事前約
    定每次約攜帶15兩毒品（約600 公克）。該批毒品我沒有出
    資，資金是由一綽號『偉仔』男子出資，我負責接送該女子
    並將毒品轉交給他，我的酬勞是2 萬元，該女子以毒品每1
    萬元為酬勞。越南方面由『偉仔』他們負責，是越南女子自
    己出境後到越南再與綽號『偉仔』的另一同夥綽號『小胖』
    接洽。」、「我只是將毒品完封不動交給『偉仔』。是『偉
    仔』叫『小胖』過來找我一起約越南女子出來談論挾帶毒品
    價錢及來回時間的。我用0000000000與越南女子連絡。該越
    南女子來回機票、住宿是由『偉仔』拿錢給我交給越南女子
    。」等語（見警卷第3-8 頁），及其後於檢察官偵查中所為
    之證述：「A 女坐飛機回來、機場接送是我安排，但毒品非
    我安排，是一個叫『偉仔』的人。我知道A 女要帶毒品回來
    。偉仔他有叫我幾點要去接她，有說她是要帶毒品回來的，
    我接到A 女後要把她帶到澄清湖或仁武運動公園給偉仔，說
    再用電話連絡。我介紹越南女子給偉仔從越南帶毒品、再去
    機場接一趟，我可得2 萬、女子可得15萬。之前97年4 月中
    旬他們有帶我去機場看如何接人，偉仔派人來的，這是我第
    一次自己接。」等內容相為印證，並綜上證人A 女之證稱、
    指認，渠等對關於本件運毒之手段、人數、時間、地點、毒
    品數量、報酬等方面之證述，均相符一致，復衡諸15兩約56
    2.5 公克（以1 臺兩約37.5公克計算），與本案查獲海洛因
    淨重580.94公克重量相仿，且證人A 女與被告素無仇隙，自
    無甘冒誣告罪責設詞誣陷被告之理，又其於警詢距案發日較
    近，當時記憶自較深刻，可立即反應所知，不致因時隔日久
    而遺忘案情細節，是A 女前揭證述自可採信。至鄭丁槐所為
    部分供述雖或有避重就輕、迂迴閃爍之處，然其就上開陳述
    部分則與A 女所證述之主要內容，即由何人參與商議如何自
    越南私運毒品來台等情節，則並未歧異，是其證述就本件被
    告如何參與自越南私運毒品來台乙節，亦堪採信。從而，被
    告確有參與本件自越南私運毒品來台之事實，至為明確。
  (二)A 女於前揭時間入境通關後，經警在其身上確扣得碎塊狀物
    品3 包，此有A 女於97年5 月6 日入境之入出境資訊連結作
    業資料（見原審另案影卷第1 頁背面），及高雄關稅局扣押
    貨物、運輸工具收據及搜索扣押筆錄、財政部高雄關稅局高
    雄機場分局97年5 月6 日（97）高機移字第004 號函、高雄
    市政府警察局鼓山分局搜索暨扣押筆錄、扣押物品目錄表影
    本各1 份、查獲現場暨扣押證物照片共12張在卷可稽（見警
    卷第28頁、第40至42頁、第44頁、第54至56頁、第62至67頁
    ）。而該扣押物品經送請法務部調查局鑑定結果，均含第一
    級毒品海洛因成分（合計淨重580.94公克，純度71.15 ％，
    純質淨重413.34公克，空包裝總重13.34 公克），亦有法務
    部調查局濫用藥物實驗室97年7 月11日調科壹字第09723029
    840 號鑑定書影本1 份在卷可佐（見偵二卷第14頁）。足見
    被告參與本件自越南私運「毒品」來台之所謂毒品，自係第
    一級毒品海洛因無訛。
  (三)被告於原審行準備程序時亦供稱：另案被告鄭丁槐有跟越南
    那邊的人聯絡，等伊到達越南後，直接由越南那邊的人跟其
    聯絡，A 女並未直接與越南那邊的人聯絡等語（見原審卷第
    33頁）；另證人鄭丁槐於原審審理時證稱：被告有買賣、施
    用過毒品等語（見原審卷第62頁），而被告復於原審審理時
    供稱：其知道毒品種類很多，有四號、搖頭丸、安非他命等
    語（見原審卷第84頁），再參以被告前有施用毒品前科，有
    臺灣高等法院被告全國前案紀錄表1 份在卷可稽，而「四號
    」係毒品圈匿稱「海洛因」之慣用語，亦為被告所明知，自
    可見被告對毒品之種類有相當之認識，縱被告己身係施用安
    非他命，仍無解其對海洛因之認知。且依被告對毒品種類之
    熟悉程度，豈會無法辨識毒品海洛因成品屬細緻一體，與毒
    品安非他命成品呈不規則晶體狀之差異？況海洛因之價值遠
    高於甲基安非他命，此亦為被告所應知悉，上述攜帶重量1
    兩之毒品，即有1 萬元之報酬，尚且享有機票、食宿全額免
    費之待遇，所獲得之報酬待遇，亦與安非他命之價值顯不相
    當，慣於施用安非他命之被告衡情豈有不知之理？且被告既
    親自將毒品夾藏於內褲上，交與A 女及「雪阮」，自己亦逕
    予黏貼穿著該內褲，當目視並親手觸摸感受毒品係平滑無凹
    凸不平感，而非若甲基安非他命之晶體物之粒狀觸感，是其
    對於所包裝之物係為海洛因，自難諉為不知。再參以A 女於
    另案在本院審理時證稱：當時其與另案被告鄭丁槐、被告一
    起在可利亞火鍋店談運毒之事時，被告也是跟另案被告鄭丁
    槐一起談，被告告知其不要怕，因為他已經做過很多次了，
    他有很多經驗等語（見前述本院97年度上重訴字第24號影卷
    第162 頁），核與另案被告鄭丁槐於另案本院審理時證稱：
    運毒事情只有其、A 女及被告3 人知道而已，這段運毒是要
    被告在越南處理毒品等語（見上開卷第167-173 頁），益徵
    被告主觀上確知悉其所收取及交付之前揭毒品，均係海洛因
    無疑。至另案被告鄭丁槐雖於原審審理時證述：並未告知被
    告是毒品云云（見原審卷第61頁），惟被告既已坦承其知悉
    其所持有、運輸之前揭物品係毒品，已如前述，是此部分證
    詞，自難遽為有利被告之認定。是其上開所辯只知悉要運輸
    毒品，但不知私運之毒品種類係海洛因云云，洵不足採。
  (四)按刑法上之間接正犯，係利用他人之無責任能力、無犯罪故
    意或阻卻違法等行為，以實行自己所欲實現之犯罪行為；雖
    利用者與被利用者並未共同實行犯罪之行為，但被利用者無
    異為利用者使用之犯罪工具，被利用者不負罪責，而利用者
    應與直接正犯負同一罪責（最高法院98年度臺上字第4768號
    判決意旨參照）。再按刑法第21條第1 項規定：「依法令之
    行為，不罰」，係指該項行為在外觀上雖然具備犯罪之形態
    ，然其係依據法律或命令所應為之行為；在刑法之評價上，
    不認其具有違法性與可罰性，故特以明文規定阻卻其違法而
    不予處罰而言（最高法院90年度臺上字第3137號判決意旨參
    照）。查A 女於原審審理時證稱：其要回越南前有去報警，
    報警當時有製作筆錄，其自己控制時間跟警察配合帶回毒品
    ，其沒有真正想幫另案被告鄭丁槐運輸毒品，另案被告鄭丁
    槐跟其談後第2 天即馬上報警，其聽說他們都利用越南新娘
    運毒，其為了其國家，聽廣告知道是不好的東西，故其假裝
    答應，第2 天就報警，才跟警察配合到越南運輸毒品等語（
    見原審卷第58頁），此並經證人即承辦本案之一警員吳義勇
    於另案第二審審理時證稱：本件是A 女事先就向其等報告說
    ：有人叫她到越南去攜帶毒品回臺灣，其等再針對鄭丁槐從
    事跟監埋伏的工作等語屬實（見另案二審卷第195 頁背面）
    ，足見A 女前揭所為，均係配合檢察官及警方查緝運輸毒品
    ，而自越南運輸前揭毒品入境臺灣，則A 女此舉既經檢、警
    許可入境，且係為配合檢察官、警方查緝毒品而依其等交代
    所為，自無違法性可言，而係不罰行為，當無與被告等人成
    立共同正犯之餘地。又被告及鄭丁槐、綽號「偉仔」、B 男
    等人，固將前揭扣案之第一級毒品海洛因交與無私運毒品來
    台犯意之A 女運輸來台，惟A 女之所以將該毒品運抵來台，
    既係為配合檢警之查緝被告及其他共犯下受指示而為，自非
    一般因無故意或無責任能力，而單純受利用者可比，其亦非
    係一時之無知，致遭本件被告及其他共犯所利用以為運輸毒
    品來台之工具。從而，本件被告及其他共犯係因A 女先前受
    檢警指示，配合運毒而遭查獲，自非利用無犯罪故意之A 女
    犯罪。是揆諸前揭判決意旨所述，即難認本件被告及其他共
    犯係利用A 女以達運毒之目的，而為間接正犯。至為偵辦跨
    國性毒品犯罪，檢察官或刑事訴訟法第229 條之司法警察官
    ，得由其檢察長或其最上級機關首長向最高法院檢察署提出
    偵查計畫書，並檢附相關文件資料，經最高法院檢察署檢察
    總長核可後，核發偵查指揮書，由入、出境管制相關機關許
    可毒品及人員入、出境，毒品危害防制條例第32條之1 第1
    項固定有明文，而為學理上所謂之「控制下交付」。然查，
    本件依卷證資料所示，檢、警並未依前揭控制下交付之行政
    程序，報請檢察長或其最上級機關首長向最高法院檢察署提
    出偵查計畫書，並檢附相關文件資料，經最高法院檢察署檢
    察總長核可後，核發偵查指揮書，但此亦無礙於檢、警指示
    A 女之配合，以得對本件施以跟監追蹤，而終能緝獲本件私
    運毒品來台之犯行。故A 女既係經檢警授意與被告及其他共
    犯自越南私運毒品來台，自必全然配合，接受酬勞之議價等
    ，以免遭其等識破，則關於前往越南旅費之支應亦須向鄭丁
    槐索取，以符佯裝之情，自難以其曾供稱：鄭丁槐答應給伊
    20萬元台幣，其要求換成5000元美金。酬勞是一兩毒品1 萬
    元，好像運了15兩。20萬元是包括機票、旅館費用，約97年
    4 月24日回越南前2 天，去可利亞時大哥（按即鄭丁槐）說
    要請我，吃（火鍋）之前我已訂好機票，要把號碼給大哥以
    便拿錢，當天他給我2 萬元，其中包括來回機票費1 萬7 千
    元，其餘則為食宿費用等語（見原審另案影卷二97年10月23
    日第22-24 頁審判筆錄），即遽認A 女與被告等人就本件私
    運毒品來台之犯行有犯意聯絡，而為共同正犯，附此敘明。
  (五)按共同正犯之成立，祇須具有犯意之聯絡，行為之分擔，既
    不問犯罪動機起於何人，亦不必每一階段犯行，均經參與（
    最高法院34年上字第862 號判例意旨參照）。本件被告分別
    先與另案被告鄭丁槐、「雪阮」、「偉仔」、B 男等人互有
    自越南運毒來台之認識與犯意聯絡，繼又參與運毒之事前謀
    議，後再負責至越南與B 男接洽，而將前揭海洛因由其交與
    、A 女及「雪阮」運輸回臺，而最終亦由A 女攜帶海洛因回
    臺各節以觀，足見被告雖未親自將前揭海洛因運輸、走私回
    臺，然其先係與鄭丁槐在台灣共商如何搭配A 女前往越南私
    運毒品來台，繼而另行搭機前往越南，復與當地B 男洽取海
    洛因後、挾帶於內褲上交與A 女穿上運回臺灣等行為，係運
    輸、走私第一級毒品犯罪分工中不可或缺，為參與構成要件
    內之行為，且其對前揭犯罪分工行為均有所認識，在在堪認
    被告與另案被告鄭丁槐、「雪阮」、「偉仔」、B 男等人間
    ，就本件運輸、走私第一級毒品等犯行間，有犯意聯絡及行
    為分擔。而A 女既非本件共犯，亦非遭渠等利用之運毒工具
    ，被告與其他上開共犯，本無與A 女就本件私運第一級毒品
    海洛因來台之犯行成立共同正犯之餘地，而係被告應與另案
    被告鄭丁槐、「雪阮」、「偉仔」、B 男等人間，就本件運
    輸、走私第一級毒品等犯行間，因有犯意聯絡及行為分擔，
    而均為共同正犯。被告與其辯護人上開所辯僅係幫鄭丁槐託
    人帶毒品回台，不應負共同正犯罪責云云，要無足取。
  (六)按已著手於犯罪行為之實行，而因己意中止或防止其結果之
    發生者，為中止犯，刑法第27條第1 項前段固定有明文。惟
    其亦屬未遂犯類型之一，如其犯罪即已既遂時，自無適用該
    中止未遂犯之餘地可言。又運輸毒品罪之所謂「運輸」係指
    轉運輸送，亦即由一地轉運輸送至另一地而言；運輸毒品罪
    以開始搬運、輸送毒品為著手，其既遂、未遂則應以已否起
    運離開現場為準，如已起運離開現場即為既遂，已迭經最高
    法院著有97台上字第230 號、95台上字第6570號等判決足資
    參照。且毒品危害防制條例所謂之「運輸」，指本於運輸意
    思而搬運輸送而言，倘有意圖，一有搬運輸送之行為犯罪即
    已成立，並非以運抵目的地為完成犯罪之要件。因此應以起
    運為著手，以運離現場為其既遂，則運輸毒品罪，並不以兩
    地間毒品直接運送移轉存置於特定地點為限，其以迂迴、輾
    轉方法，利用不相同之運輸工具、方法將特定之毒品移轉運
    送至最終目的者，其各階段之運送行為，均不失為運輸行為
    之一種，此即為運輸毒品罪之犯罪構成要件之行為，亦有最
    高法院95台上字第6577號、95台上字第3029號判決可資遵循
    。茲查被告於原審審理時供稱：其等此次運輸的起迄地點是
    先從越南某處，先經過飯店到機場運到臺灣等語（見原審卷
    第85頁），核與其在本院審理時供稱伊在越南時，有一位年
    約30幾歲之男子打電話給伊，要拿毒品過來飯店，他拿毒品
    來飯店後，伊等三人（按即被告、A 女、「雪阮」）即將貼
    綁毒品之內褲穿妥，一起從飯店下樓坐計程車前往機場等語
    相符（見本院卷第70頁）。足見B 男在越南碧玉旅店將前揭
    海洛因交付被告，而被告將貼附有毒品之內褲交與A 女穿妥
    下樓搭乘計程車前往機場時，其等既已離開原聚集之飯店，
    即已完成整個運毒之起運動作，是該運輸第一級毒品犯行部
    分，其犯罪即屬既遂，自無再成立中止犯之餘地，並不以必
    須將毒品運抵來台以達目的方屬既遂。另縱被告及「雪阮」
    未將自身所挾帶之疑似毒品一同運輸入境臺灣，僅涉其等該
    次運輸、走私毒品進入台灣之數量問題，亦與中止犯之要件
    未合，則辯護人前揭所辯，自屬誤會。另被告等之運毒行為
    固已遭檢警掌握，但仍由其等自越南完成起運行為，自仍無
    本件運毒犯行之既遂，附此明。
  (七)綜上所述，被告及其辯護人上開所辯，均不足採，其所為前
    揭走私及運輸第一級毒品海洛因犯行，罪證明確，均堪以認
    定，應依法論科。
二、新舊法比較適用部分：
  (一)查被告行為後，毒品危害防制條例已於98年5 月20日修正公
    佈，又因本次修法並未明定法律生效施行日期，致關於本次
    修正毒品危害防制條例條文應自何時起生效施行發生爭議。
    雖毒品危害防制條例第36條規定「本條例自公布後六個月施
    行」。惟查，毒品危害防制條例第36條係該條例於92年7 月
    9 日修正時所制定，其立法理由謂：「依本條例新修正之規
    定，法務部需會同衛生署成立審議委員會每3 個月定期檢討
    調整毒品之分級及品項，而本次新增第四級毒品，有需要在
    新法施行前先經該審議會檢討後再調整公佈，且依修正條文
    亦有必要再訂定相關子法及修正相關法規，以配合本條例之
    施行，故亦有需要預留適當緩衝期，以利訂頒相關子法及相
    關法規之配合修正」，是前揭毒品危害防制條例第36條所稱
    「自公布後6 個月施行」之法律，即應專指92年7 月9 日該
    次全面修正毒品危害防制條例之條文，而該條於毒品危害防
    制條例本次修正時並未再做修訂或變更，於立法理由亦未說
    明本次修正條文係依該條例第36條規定，於修正後6 個月始
    生效之要旨，故尚難認本次毒品危害防制條例之修正有上開
    規定之適用。又按中央法規標準法第13條規定：「法規明定
    自公布日或發布日施行者，自公布或發布之日起算至第3 日
    起發生效力」，而於法規未明示自公布日或發布日施行之情
    形，應僅能解為立法機關之意思為該法規從公布日施行，否
    則立法者當會另定其他生效日期，從而原審認為毒品危害防
    制條例98年5 月20日修正公布之條文，當適用中央法規標準
    法第13條規定，認為應自公布日起算第3 日起生效，即生效
    日應為同年月22日；況縱需6 個月始能生效，惟迄今亦已逾
    該6 個月之生效期間，是本院判決既在該條例施行後，於適
    用相關修正條文時，自應予以為新舊法律之比較。
  (二)查修正前毒品危害防制條例第4 條第1 項規定：「製造、運
    輸、販賣第一級毒品者，處死刑或無期徒刑；處無期徒刑者
    ，得併科新臺幣『1 千萬元』以下罰金」；而依修正後同條
    項規定：「製造、運輸、販賣第一級毒品者，處死刑或無期
    徒刑；處無期徒刑者，得併科新臺幣『2 千萬元』以下罰金
    」，其關於法定刑之罰金刑部分，由修正前之「新臺幣1千
    萬元以下」提高為「新臺幣2 千萬元以下」。是經比較新舊
    法律適用之結果，自以修正前即行為時之毒品危害防制條例
    對被告較為有利，故本案自應適用被告行為時毒品危害防制
    條例之規定。至被告於檢察官傳訊到案經訊問後否認犯行，
    而經檢察官當庭逮捕聲請原審羈押時，亦同為否認有本件犯
    行，且迄於原審審理時仍未自白。是縱適用修正後之新法，
    亦無得援引該條例第17條第2 項規定，予以減刑之餘地，併
    此敘明。
三、按海洛因為毒品危害防制條例第2 條第2 項第1 款所列之第
    一級毒品，亦係行政院依據懲治走私條例第2 條第3 項（原
    審誤載為第4 項）公告之「懲治走私條例公告管制物品項目
    及其數額」甲項第4 款所列之管制進出口物品，未經許可，
    不得運輸進入臺灣地區。是核被告前揭所為，係犯毒品危害
    防制條例第4 條第1 項運輸第一級毒品罪及懲治走私條例第
    2 條第1 項私運管制物品進口罪。被告持有第一級毒品海洛
    因之低度行為，為運輸第一級毒品之高度行為所吸收，不另
    論罪。而被告與另案被告鄭丁槐、「偉仔」、「雪阮」及 B
    男等5 人就上開運輸、走私第一級毒品犯行，有犯意聯絡及
    行為分擔，均為共同正犯。被告以一行為同時觸犯上開運輸
    第一級毒品罪及私運管制物品進口罪之2 罪名，為想像競合
    犯，應依刑法第55條之規定從一重之運輸第一級毒品罪處斷
    。另被告曾有如事實欄所載之犯罪科刑執畢情形，亦有臺灣
    高等法院被告前案紀錄表1 份在卷可參，其受有期徒刑執行
    完畢，5 年以內故意再犯本件有期徒刑以上之罪，為累犯，
    應依刑法第47條第1 項規定加重其刑。惟運輸第一級毒品罪
    法定刑死刑、無期徒刑部分，依法不得加重，僅就其餘得併
    科之罰金刑部分加重其刑。至檢察官認A 女、方仁瑞與被告
    等人為共同正犯等語，惟A 女係因配合檢、警運毒，依前揭
    說明，並不成立犯罪，已如前述，而方仁瑞亦為原審97年度
    重訴字第47號及本院97年度上重訴字第24號判決無罪確定，
    自均無與被告等人成立共同正犯之餘地，而檢察官雖漏未敘
    及另有在越南當地負責接應交付毒品之B 男，惟仍不影響本
    件被告共犯上開罪行之認定，附此敘明。本院復酌以被告所
    犯本件運輸第一級毒品罪法定本刑為「死刑、無期徒刑」，
    而運輸第一級毒品若予擴散蔓延，其荼毒害民至重且深，固
    屬應嚴加處罰之重大犯罪，然同為運輸第一級毒品之人，其
    原因動機不一，犯罪情節未必盡同，或有大盤毒梟者，亦有
    中、小盤之分，甚或僅止於吸毒者同儕間為求互通有無之轉
    運者亦常有之，其運輸行為所造成危害社會之程度自屬有異
    ，法律科處此類犯罪所設之法定最低本刑卻同為無期徒刑，
    不可謂為不重。而查被告本次所為運輸毒品行為，固已屬既
    遂，惟當時運輸之海洛因數量非鉅，參與運輸之報酬亦非豐
    厚，且亦尚未取得，而就本件之主導謀策、出資及安排吸收
    人員等主要情節，亦非係其一人所掌控，此從私運毒品之報
    酬均由另案被告鄭丁槐支出，並由其出面邀集商議等情觀之
    ，即灼然至明，是衡情被告當僅係貪圖運輸毒品來台之報酬
    耳，堪認應非屬上游之大盤毒梟，其犯罪情節亦尚難與大盤
    或中盤毒梟者相提併論，且其所運之毒品早經檢警監控掌握
    ，並無進一步擴散蔓延之可能，則本院縱令處以被告最低法
    定刑度無期徒刑而禁錮終身，仍有致情法失平之處，尤與本
    件實際所生損害及被告惡性失諸衡平，考諸刑罰制裁與其目
    的之比例性，非無「情輕法重」之憾，其犯罪情狀尚非全然
    無可憫恕之處，乃依刑法第59條規定，就運輸第一級毒品罪
    部分酌予減輕其刑，並就上開不得加重以外之刑，先加後減
    之。
四、原審依上開各項證據詳予論述，而對被告論罪科刑，誠非無
    見；惟查：(一)A 女既係經檢警授意而配合與被告及其他共犯
    自越南私運毒品來台，其即非一般受正犯所利用之工具可比
    ，自無就本件被告及其他共犯論以間接正犯可言，已如前述
    。原判決據此認被告及其餘等人均屬間接正犯，自有未恰。
    (二)本件被告衡情容有上開情輕法重而得以酌予減刑之處，原
    判決未能審酌被告有刑法第59條之情狀，而予被告減刑，亦
    欠妥切。(三)按毒品危害防制條例第18條第1 項規定，得諭知
    沒收並銷燬之者，以查獲之毒品及專供製造或施用毒品之器
    具為限，並不及於毒品之外包裝。而毒品外包裝既係用於包
    裹毒品，防其裸露、潮濕，便於攜帶運輸，亦係供運輸毒品
    所用之物；本件扣案如附表編號一之外包裝，及編號五女用
    內褲1 件、編號六膠帶1 條等物，均係被告及其餘共犯所有
    ，提供A 女運輸本件毒品所用之物，是該外包裝等物均應依
    毒品危害防制條例第19條第1 項之規定宣告沒收之，方屬適
    法（參考最高法院92年台上1288號、97年台上2968號判決意
    旨）。原判決就附表編號一所示之包裹第一級毒品海洛因之
    空包裝、編號五所示之女用內褲、編號六之膠帶，均未併予
    宣告沒收，於法同有未當。被告上訴意旨以其並非本件共同
    正犯，且應有中止犯之適用云云，指摘原判決為不當，固無
    理由，然認原判決量刑過重部分，則屬有理由，且原判決亦
    有前揭可議之處。從而，即屬無可維持，應由本院將原判決
    撤銷改判。
五、爰審酌被告係心智成熟之人，當知悉海洛因施用者容易上癮
    而戒除不易，除個人身心飽受摧殘外，輕則吸後枯癟或猝死
    而致家庭破碎，重則為取得購買毒品之金錢致淪為娼妓盜匪
    ，足以腐蝕民心國基，斲喪民族生機，危害至深且鉅，被告
    與另案被告鄭丁槐、「偉仔」、B 男及「雪阮」等人謀議自
    越南走私第一級毒品海洛因來臺，並由A 女挾帶如附表編號
    一所示合計淨重高達580.94公克，純度71.15 ％，純質淨重
    413.34公克之第一級毒品海洛因入境臺灣，若經輾轉擴散至
    吸毒者手中，將使萬千人受害，對國家社會之危害至深且鉅
    ，且犯罪後猶矢口否認犯行之犯後態度，惟念及上開毒品早
    經我國檢警監控掌握中，一經A 女攜入機場海關即為我國海
    關人員及時查獲而未流入市面，致幸尚未生實質損害，對社
    會之危害性能得以及時獲阻而未繼續擴大，並其生活狀況、
    素行、智識程度，及目的、動機、手段等一切情狀，量處如
    主文第2 項所示之刑，並依刑法第37條第2 項規定，認其所
    犯本罪之性質，有褫奪公權之必要，茲併予宣告褫奪公權8
    年。又本院認經依刑法第57條、第59條規定詳予斟酌前述各
    情狀綜合審認而認被告量處上開如主文所示之刑已為適當，
    檢察官起訴書建請量處無期徒刑及併科罰金100 萬元，尚嫌
    過重，併此敘明。
六、沒收部分，(一)扣案如附表編號一所示之碎塊狀物品3 包（不
    含包裝袋），經送鑑定結果，均含第一級毒品海洛因成分，
    堪認皆為第一級毒品海洛因，已如前述，依毒品危害防制條
    例第18條第1 項前段之規定，不問屬於犯人與否，均宣告沒
    收銷燬之；而鑑驗所耗損之毒品，既已滅失，自無庸宣告沒
    收銷燬。至B 男在越南交付被告之另2 包塊狀物品，未經扣
    案鑑驗，尚難遽認係海洛因，自不得援引上開規定併予宣告
    沒收銷燬之，附此敘明。(二)扣案如附表編號二所示內裝門號
    0000000000號SIM 卡之行動電話1 支，為共犯鄭丁槐所有並
    供本件運輸毒品聯絡之用，業據另案被告鄭丁槐供承在卷（
    見原審97年度重訴字第47號影卷二第154 頁），且該SIM 卡
    為行動電話服務使用之介面，於出租之同時，附帶提供給消
    費者使用，而已將所有權移轉給消費者，不再屬電信公司所
    有，既為共犯鄭丁槐所有供本件運毒犯罪聯絡時所用之物，
    自應本於共犯連帶沒收法則，依毒品危害防制條例第19條第
    1 項規定，於本件被告一併沒收之。(三)本件被告與另案被告
    鄭丁槐、「偉仔」、B 男之成年男子及計畫透過越南女子A
    女、「雪阮」等人自越南挾帶第一級毒品海洛因來台，因鄭
    丁槐已備妥該等運毒女子之報酬即如附表一編號三所示之現
    金新台幣15萬元及美金5 千元而駕車前往機場接應，惟因「
    雪阮」穿著貼附帶海洛因之內褲且完成起運行為後始臨時反
    悔而未能運抵來台，僅A 女自越南挾帶第一級毒品海洛因返
    來之事實，已為本院認定如前，且該2 筆在鄭丁槐車上查獲
    之現金均為鄭丁槐所有乙情，亦據其於警方初詢時供承明確
    （警卷第4 頁），其嗣後改稱係其配偶所有，或一時誤拿美
    金，或稱係因綁在一起而一併拿取，本為16萬元已先抽取1
    萬元台幣云云，顯係事後卸責之詞，俾以迎合前揭只有A 女
    一人運毒返台之情，自無足採信。是上開2 筆現金雖係鄭丁
    槐所有供本件運毒犯行所用之物，惟仍應共犯連帶沒收理論
    ，於本件被告依毒品危害防制條例第19條第1 項規定沒收之
    。(四)按毒品危害防制條例第18條第1 項規定，得諭知沒收並
    銷燬之者，以查獲之毒品及專供製造或施用毒品之器具為限
    ，並不及於毒品之外包裝。而毒品外包裝既係用於包裹毒品
    ，防其裸露、潮濕，便於攜帶運輸，亦係供運輸毒品所用之
    物；本件扣案如附表編號一之外包裝，及編號五女用內褲1
    件、編號六膠帶1 條等物，均係被告及其餘共犯所有，提供
    A 女運輸本件毒品所用之物，是該外包裝、內褲、膠帶等物
    均依共犯連帶沒收原則及毒品危害防制條例第19條第1 項之
    規定均宣告沒收之。至附表編號四所示之行動電話2 支，尚
    無證據足認與本件運輸、走私毒品罪有直接關聯，則不併諭
    知沒收，附此敘明。
據上論斷，應依刑事訴訟法第369 條第1 項前段、第364 條、第
299 條第1 項前段，修正前毒品危害防制條例第4 條第1 項、第
18條第1 項前段、第19條第1 項，懲治走私條例第2 條第1 項、
第11條，刑法第2 條第1 項前段、第11條、第28條、第47條第1
項、第59條、第55條、第37條第2 項，判決如主文。
本案經檢察官劉玲興到庭執行職務。
中    華    民    國    98    年    12    月    24    日
                    刑事第三庭  審判長法  官 莊崑山
                                      法  官 張意聰
                                      法  官 莊松泉
以上正本證明與原本無異。
如不服本判決應於收受本判決後10日內向本院提出上訴書狀，其
未敘述上訴理由者，並得於提起上訴後10日內向本院補提理由書
狀（均須按他造當事人之人數附繕本）「切勿逕送上級法院」。
中    華    民    國    98    年    12    月    24    日
                                      書記官 葉淑華
附錄本件論罪科刑之法條：
修正前毒品危害防制條例第4 條第1 項
製造、運輸、販賣第一級毒品者，處死刑或無期徒刑；處無期徒
刑者，得併科新臺幣1 千萬元以下罰金。
懲治走私條例第2 條第1 項
私運管制物品進口、出口逾公告數額者，處7 年以下有期徒刑，
得併科新臺幣3 百萬元以下罰金。
 附表：
┌──┬────────┬────────────┬───────────┐
│編號│物品名稱及數量  │檢驗結果╱ 所有人       │應否沒收銷燬或沒收    │
├──┼────────┼────────────┼───────────┤
│ 一 │碎塊狀物體3 包  │均含第一級毒品海洛因成分│毒品部分，依毒品危害防│
│    │                │（合計淨重580.94公克，純│制條例第18條第1 項前段│
│    │                │度71.15%，純質淨重413.34│規定，宣告沒收銷燬。  │
│    │                │公克，空包裝總重13.34 公│空包裝部分，依同條例第│
│    │                │克）                    │19條第1 項諭知沒收。  │
├──┼────────┼────────────┼───────────┤
│ 二 │門號0000000000號│另案被告鄭丁槐所有      │供共犯鄭丁槐本件運毒犯│
│    │行動電話1 支（含│                        │行所用，依同上條例第19│
│    │SIM 卡1 張）    │                        │條第1 項規定，宣告沒收│
│    │                │                        │。                    │
├──┼────────┼────────────┼───────────┤
│ 三 │新臺幣15萬元及美│另案被告鄭丁槐所有      │供共犯鄭丁槐本件運毒犯│
│    │金5 千元        │                        │行所用，依同上條例第19│
│    │                │                        │條第1 項規定，宣告沒收│
│    │                │                        │。                    │
├──┼────────┼────────────┼───────────┤
│ 四 │門號0000000000、│另案被告鄭丁槐所有      │與本件犯罪無涉，爰不宣│
│    │0000000000號行動│                        │告沒收。              │
│    │電話2 支（各含SI│                        │                      │
│    │M 卡1 張）      │                        │                      │
├──┼────────┼────────────┼───────────┤
│ 五 │女用黑色內褲1 條│                        │由共犯B 男購置交付被告│
│    │                │                        │，以供本件運毒犯行所用│
│    │                │                        │，依同上條例第19條第1 │
│    │                │                        │項規定，宣告沒收。    │
├──┼────────┼────────────┼───────────┤
│ 六 │膠帶1 條        │                        │為被告備置，依同上宣告│
│    │                │                        │沒收。                │
└──┴────────┴────────────┴───────────┘


司法院資訊處製作；財團法人民間司法改革基金會備份。
